【裁判字號】    90,訴,1283
【裁判日期】    901026
【裁判案由】    違反槍砲彈藥刀械管制條例
【裁判全文】
臺灣臺中地方法院刑事判決                          九十年度訴字第一二八三號
    公  訴  人  台灣台中地方法院檢察署檢察官
    被      告  甲○○
    指定辯護人  本院公設辯護人  乙○○
右列被告因違反槍砲彈藥刀械管制條例案件，經檢察官提起公訴（九十年度偵字第七
八四四號），本院判決如左：
    主  文
甲○○未經許可，寄藏手槍，累犯，處有期徒刑伍年陸月，併科罰金新台幣肆拾萬元
，罰金如易服勞役，以罰金總額與陸個月之日數比例折算，褫奪公權貳年。
扣案之捷克ＣＺ廠製７５  ＣＯＭＰＡＣＴ型制式口徑九ｍｍ半自動手槍壹支（含彈
匣壹個，槍枝管制編號：0000000000號）及制式口徑九ｍｍ子彈壹拾壹顆
均沒收。
    事  實
一、甲○○於民國（下同）八十六年間曾因違反槍砲彈藥刀械管制條例案件，經本院
    判處有期徒刑六月，如易科罰金，以三百元折算一日確定，並於八十七年三月三
    十日易科罰金執行完畢。乃其猶不知戒惕悛悔，竟基於未經許可寄藏槍彈之犯意
    ，於八十九年一、二月間某日，在台中縣梧棲鎮○○路一二七號住處，收受其友
    人黃金來（已死亡）未經許可無故持有而委託其代為保管之具有殺傷力之捷克Ｃ
    Ｚ廠製７５  ＣＯＭＰＡＣＴ型制式口徑九ｍｍ半自動手槍一支（含彈匣一個，
    槍枝管制編號：0000000000號）及制式口徑九ｍｍ子彈十三顆（該十
    三顆子彈其中二顆已經內政部警政署刑事警察局鑑驗試射擊發，現僅餘彈殼），
    而受寄該等槍彈，其後於九十年二月中旬更將之藏放於台中縣梧棲鎮○○路一三
    二之五號租住處，而未經許可無故寄藏上開手槍及子彈。迨九十年四月二十七日
    下午六時五分許，經警持台灣台中地方法院檢察署檢察官核發之搜索票前往台中
    縣梧棲鎮○○路一三二之五號搜索查獲，並當場扣得前揭手槍及子彈。
二、案經台中縣警察局清水分局報請臺灣臺中地方法院檢察署檢察官偵查起訴。
    理  由
一、訊據被告甲○○固坦承於九十年二月中旬將其友人黃金來所寄放之上開手槍及子
    彈藏置於台中縣梧棲鎮○○路一三二之五號租住處之事實，惟辯稱：八十九年一
    、二月間黃金來將手槍及子彈拿至伊家寄放時，只稱係寄放衣服，伊並不知道裏
    面有槍彈，至九十年二月中伊整理物品時，才發現黃金來寄放的物品有手槍及子
    彈云云。惟查，右揭事實，業據證人即本案為警查獲當時亦在現場之黃世傑及林
    宜柏等人證述甚詳，且為警查扣之手槍一支（含彈匣一個，槍枝管制編號：00
    00000000號）及子彈十三顆經送鑑驗結果，其中該支手槍認係捷克ＣＺ
    廠製７５  ＣＯＭＰＡＣＴ型制式口徑九ｍｍ半自動手槍，槍號為〝B7759 〞，
    槍管內具六條右旋來復線，機械性能良好，認具殺傷力；又子彈十三顆，則認均
    係制式口經九ｍｍ子彈，彈底標記均為〝R–P LUGER 9mm〞，認均具殺傷力等情
    ，亦經內政部警政署刑事警察局鑑驗明確，有該局九十年五月九日刑鑑字第五九
    四二五號鑑驗通知書一份附偵查卷第三十一頁可稽，參以前開制式槍彈之重量與
    一般衣物差異甚多，且質地堅硬、厚實，並具有一定特殊之外型，是被告辯稱其
    最初以為黃金來所寄放者僅係衣物，並未察覺尚有槍枝及子彈一節，即有可疑，
    況該等制式槍彈，因屬違禁物，取得甚為不易，加以警方又查緝甚嚴，刑責亦重
    ，故而，如有持有槍枝及子彈者欲將之委託他人保管時，應會特別告之受寄人寄
    託物為何，並叮囑務必小心保管藏放，以免為警查獲，而循線查獲寄託人，致使
    受寄人與寄託人同須擔負刑責。乃被告竟稱黃金來並未告知委其保管之寄託物係
    上揭制式槍彈云云，實與一般常理有違，而難令人置信。綜上，被告所辯，應係
    事後飾卸之詞，難以憑採。本件事證已臻明確，被告犯行堪以認定。
二、核被告甲○○未經許可，無故寄藏黃金來其人所寄放之前開具有殺傷力之制式半
    自動手槍一支（含彈匣一個）及具殺傷力之制式口徑九ｍｍ子彈十三顆之行為，
    分別係犯槍砲彈藥刀械管制條例第七條第四項之未經許可寄藏手槍罪及第十二條
    第四項之未經許可寄藏子彈罪，公訴人於起訴書中就被告所犯法條雖漏列槍砲彈
    藥刀械管制條例第十二條第四項此條文，惟起訴事實就該部分犯罪事實既已敘及
    ，本院自應予以審究論科，附此敘明。又被告同時地寄藏制式槍枝、子彈，係以
    一行為同時觸犯上開二罪名，為想像競合犯，應依刑法第五十五條規定，從一重
    之未經許可寄藏手槍罪處斷。又被告持有前開制式半自動手槍及制式子彈，既係
    「寄藏」之當然結果，自不另就「持有」部分予以論罪，併此敘明。次查，被告
    甲○○於八十六年間曾因違反槍砲彈藥刀械管制條例案件，經本院判處有期徒刑
    六月，如易科罰金，以三百元折算一日確定，並於八十七年三月三十日易科罰金
    執行完畢，此有臺灣高等法院被告全國前案紀錄表及臺灣臺中地方法院檢察署刑
    案資料查註紀錄表各一份附卷可按，其受有期徒刑之執行完畢後，五年以內再犯
    有期徒刑以上本案之罪，為累犯，應依法加重其刑。爰審酌被告有事實欄所載之
    不良素行紀錄，有上開前科紀錄表可參，其受寄藏放制式槍枝、子彈之行為，影
    響社會治安，及被告犯罪之動機、目的、手段、智識程度、本件犯罪情節、犯罪
    所生之危害，暨被告犯後坦承部分犯行，態度尚有可取之處等一切情狀，量處如
    主文所示之刑，併就所處罰金刑部分諭知易服勞役之折算標準，且依其犯罪情節
    ，認有褫奪公權之必要，爰並依刑法第三十七條第二項之規定，宣告褫奪公權二
    年。
三、扣案之捷克ＣＺ廠製７５  ＣＯＭＰＡＣＴ型制式口徑九ｍｍ半自動手槍一支（
    槍枝管制編號：0000000000號）及制式口徑九ｍｍ子彈十一顆，均具
    殺傷力，已如前述，均屬違禁物，而同時為警查扣之彈匣一個，應屬上開制式槍
    枝之一部分，自均應併依刑法第三十八條第一項第一款之規定予以宣告沒收。至
    其餘二顆扣案之制式口徑九ｍｍ子彈，因囑託內政部警政署刑事警察局鑑驗，已
    經試射擊發，有前揭鑑驗通知書可憑，現僅餘彈殼，已非屬違禁物，且亦非本案
    被告所有，供犯罪所用之物，自無庸宣告沒收，附此敘明。
四、末按人民身體之自由應予保障，憲法第八條設有明文。限制人身自由之法律，其
    內容須符合憲法第二十三條所定要件。保安處分係對受處分人將來之危險性所為
    拘束其身體、自由等之處置，以達教化與治療之目的，為刑罰之補充制度。本諸
    法治國家保障人權之原理及刑法之保護作用，其法律規定之內容，應受比例原則
    之規範，使保安處分之宣告，與行為人所為行為之嚴重性、行為人所表現之危險
    性，及對於行為人未來行為之期待性相當。槍砲彈藥刀械管制條例第十九條第一
    項規定：「犯第七條、第八條、第十條、第十一條、第十二條第一項至第三項、
    第十三條第一項至第三項之罪，經判處有期徒刑者，應於刑之執行完畢或赦免後
    ，令入勞動場所，強制工作，其期間為三年。」此項規定不問對行為人有無預防
    矯治其社會危險性之必要，一律宣付強制工作三年，限制其中不具社會危險性之
    受處分人之身體、自由部分，其所採措施與所欲達成預防矯治之目的及所需程度
    ，不合憲法第二十三條所定之比例原則。犯上開條例第十九條所定之罪，不問對
    行為人有無預防矯治其社會危險性之必要，一律宣付強制工作三年之部分，與本
    解釋意旨不符，應自本解釋公布之日起不予適用，業經大法官會議釋字第四七一
    號解釋闡釋甚明。經查，本案被告甲○○未經許可寄藏前開制式手槍，固經本院
    依法論罪處刑，惟因被告並未持該手槍用以犯罪，且其藏置手槍之地點亦非暴露
    於不特定之公眾顯而易見之處，是其行為顯然尚未對他人之生命、身體、自由及
    財產造成立即之損害或危險，故本院斟酌本案情節，認如對被告宣付強制工作三
    年，將與被告所為行為之嚴重性、被告所表現之危險性及對其未來行為之期待性
    並不相當，有違比例原則，因此，爰不對被告為保安處分之宣告，併此敘明。
據上論斷，應依刑事訴訟法第二百九十九條第一項前段，槍砲彈藥刀械管制條例第七
條第四項、第十二條第四項，刑法第十一條前段、第五十五條、第四十七條、四十二
條第三項、第三十七條第二項、第三十八條第一項第一款，罰金罰鍰提高標準條例第
二條，判決如主文。
中      華      民      國      九十      年      十      月  二十六    日
                               臺灣臺中地方法院刑事第七庭
          法  官  吳  美  蒼
右正本證明與原本無異。
如不服本判決，應於送達後十日內向本院提出上訴狀（須附繕本），上訴於台灣高等
法院台中分院。
                                   書記官
中      華      民      國      九十      年     十一     月     六     日
附錄本案論罪科刑法條全文
槍砲彈藥刀械管制條例第七條
未經許可，製造、販賣或運輸火砲、機關槍、衝鋒槍、卡柄槍或自動步槍者，處七年
以上有期徒刑。
未經許可，製造、販賣或運輸普通步槍、馬槍、手槍或各類炸彈者，處五年以上有期
徒刑。
意圖供自己或他人犯罪之用，而犯前二項之罪者，處死刑、無期徒刑或十年以上有期
徒刑，得併科十萬元以下罰金。
未經許可，無故持有、寄藏或意圖販賣而陳列第一項及第二項所列槍砲之一者，處一
年以上七年以下有期徒刑。
第一項至第三項之未遂犯罰之。


司法院資訊處製作；財團法人民間司法改革基金會備份。
